【裁判字號】    99,裁,3413
【裁判日期】    991216
【裁判案由】    綜合所得稅
【裁判全文】
最  高  行  政  法  院  裁  定
                                      99年度裁字第3413號
聲  請  人  黃昱喬
訴訟代理人  卓隆燁
上列聲請人因與相對人財政部臺灣省中區國稅局間綜合所得稅事
件，對於中華民國99年8月19日本院99年度裁字第1829號裁定，
聲請再審部分，本院裁定如下：
    主  文
再審之聲請駁回。
再審訴訟費用由聲請人負擔。
    理  由
一、按裁定已經確定，而有行政訴訟法第273條第1項第1款規定
    ：「適用法規顯有錯誤者」之事由，依行政訴訟法第283條
    規定，固得聲請再審。惟所謂「適用法規顯有錯誤」，係指
    原裁判所適用之法規與該案應適用之現行法規相違背，或與
    解釋判例有所牴觸者而言，至於法律上見解之歧異，聲請人
    對之縱有爭執，要難謂為適用法規顯有錯誤，而據為再審之
    理由（本院62年判字第610號判例參照）。
二、本件聲請人主張本院99年度裁字第1829號確定裁定（下稱原
    確定裁定）有行政訴訟法第273條第1項第1款規定之事由，
    對之聲請再審。聲請意旨略以：聲請人已於上訴理由狀，具
    體說明所涉及之原則性法律見解。惟原確定裁定未具體表明
    聲請人主張有何不符，僅以聲請人所陳理由並無涉及法律見
    解具有原則性為由，依行政訴訟法第249條第1項前段予裁定
    駁回，原確定裁定顯有行政訴訟法第273條第1項第1款「適
    用法規顯有錯誤」之再審事由。蓋：（一）聲請人已於上訴
    理由狀詳細說明財政部臺北市國稅局民國96年6月5日財北國
    稅審二字第0960201843號函釋（下稱臺北市國稅局96年函）
    之緣由，與財政部95年6月28日臺財稅字第09504063430號函
    釋（下稱財政部95年函釋）之見解相同，惟原確定裁定未依
    職權審酌財政部95年函釋及臺北市國稅局96年函，已明確指
    明保險經紀公司為招攬業務購置或租賃車輛，係屬公司之車
    輛資產或交通費（租金），非屬員工薪資所得之明確規範，
    率以本件與財政部95年函釋及臺北市國稅局96年函情形不相
    同為由，逕以裁定駁回，有行政訴訟法第273條第1項第1款
    「適用法規顯有錯誤」之再審事由。（二）刑事司法機關調
    查證據之程序，其認定事實須達到超越合理懷疑之程度，遠
    較行政機關調查證據為周延，而司法院釋字第392號解釋稱
    憲法第8條第1項之司法機關包括檢察機關在內。則臺中高等
    行政法院98年度簡字第175號判決（下稱原審判決）未依職
    權審酌臺灣臺北地方法院檢察署檢察官偵查事證及其不起訴
    處分書之認定，僅以該不起訴書之被告非聲請人為由，認定
    不能拘束本案，聲請人已於行政訴訟上訴狀理由二說明，惟
    原確定裁定以不起訴處分書非屬確定判決為由，逕予裁定駁
    回，違反本院32年判字第18號判例及司法院釋字第392號解
    釋，有行政訴訟法第273條第1項第1款「適用法規顯有錯誤
    」之再審事由云云。
三、經查：本件原確定裁定業已載明：有關租稅撤銷訴訟之客觀
    舉證責任，原則上就課稅要件事實之存否及課稅標準，應歸
    稅捐機關負擔；至租稅之免除、減輕等權利障礙要件事實及
    權利消滅要件事實，既為有利於人民之事實，且其相關資料
    均由人民所控制掌握，自應歸納稅義務人負擔。聲請人主張
    系爭車輛租金係永達保險經紀人股份有限公司（下稱永達公
    司）經營本業及附屬業務所使用，應認列為營業費用，係屬
    對人民有利之事實，自應由聲請人負舉證責任，惟聲請人未
    能舉證證明系爭車輛之用途係用於永達公司之公務。又聲請
    人雖主張臺灣臺北地方法院檢察署檢察官96年度偵字第2347
    號不起訴處分書，已認定系爭車輛租金屬招攬保險業務之必
    要費用，應以之為判決依據。惟本院32年判字第18號判例，
    係指司法機關之確定判決所認定事實，在行政訴訟事件，經
    調查認定無誤，始得以之作為判決依據。本件聲請人主張者
    係檢察官之不起訴處分書，與判例所指自有不同，而無適用
    前開判例之餘地，故原審判決認不受該不起訴處分書認定事
    實之拘束，自無違誤。另財政部95年函釋，僅說明保險公司
    相關費用應依營利事業所得稅查核準則相關規定列報，而臺
    北市國稅局96年函，係說明依營利事業所得稅查核準則相關
    規定，在不同情形下應如何列報，並未認定系爭所得非薪資
    所得。是臺北市國稅局96年函係對於財政部95年函釋重為說
    明，並未改變財政部95年函釋之見解，聲請人主張相對人憑
    藉新見解重為認定，顯係誤解等語，並敘明聲請人所陳上述
    理由，並無所涉及之法律見解具有原則性情事。故聲請人聲
    請再審，所陳其已就所涉及之原則性法律見解為具體說明云
    云之主張，無非係其法律上之一己歧異見解，依首述規定及
    說明，尚與所謂「適用法規顯有錯誤」有間。是聲請人主張
    原確定裁定有行政訴訟法第273條第1項第1款「適用法規顯
    有錯誤」之再審事由，為本件再審之聲請，為顯無再審理由
    ，應予駁回。至聲請人對原審判決再審部分，本院則另為移
    送之裁定，附此敘明。
四、據上論結，本件聲請為無理由。依行政訴訟法第283條、第
    278條第2項、第104條、民事訴訟法第95條、第78條，裁定
    如主文。
中    華    民    國    99    年    12    月    16    日
                    最高行政法院第四庭
                        審判長法官  黃  璽  君
                              法官  鄭  忠  仁
                              法官  楊  惠  欽
                              法官  吳  東  都
                              法官  陳  金  圍

以  上  正  本  證  明  與  原  本  無  異
中    華    民    國    99    年    12    月    17    日
                              書記官  張  雅  琴

司法院資訊處製作；財團法人民間司法改革基金會備份。
